臺灣高等法院臺中分院刑事裁定　　　　100年度交抗字第201號
抗　告　人
即受處分人　楊宗興
上列抗告人即受處分人因違反道路交通管理處罰條例聲明異議案
件，不服臺灣臺中地方法院100年度交聲字第210號，中華民國10
0年1月18日所為裁定，提起抗告，本院裁定如下：
    主  文
抗告駁回。
    理  由
一、本案經本院審理結果，認原審裁定，認事用法均無不當，應
    予維持，並引用原審裁定之理由（如附件）。
二、本件抗告意旨略以：抗告人即受處分人楊宗興以違規地點之
    出口匝道缺口於98年以前便已存在，迄未改善，係高公局應
    作為而不作為之行政缺失，且如員警躲在該處等待用路人入
    陷阱，亦未有足可辨識之標示，明確告知用路人係於執行勤
    務中，其舉發程序不合法，難以取得人民對法律之信賴。又
    原裁定撤銷原處分，另為舉發通知單及裁決書所無之處分，
    是否有違憲法權力分立並獨立公平審判之精神？抗告人曾見
    警察基於裁量，指揮下交流道之車輛左轉專行繼續通行，解
    決出口匝道回堵問題，可見除處罰人民違規外，只要行政機
    關採取積極作為，即可解問題。請予明察，撤銷原裁定，更
    為適當之裁定云云。
三、經查：
  (一)本件抗告人於（民國以下同）99年9月9日7時32分許，駕駛
    車牌號碼M4-9617號自小客車，行經國道一號高速公路北向
    168 公里處（豐原出口匝道）時，因「單車道之匝道利用路
    肩超車」之違規，，經內政部警政署國道公路警察局第三警
    察隊以公警局交字第Z00000000號舉發違反道路交通管理事
    件通知單舉發，有卷附之該舉發違反道路交通管理事件通知
    單1紙在卷可稽。
  (二)按交通員警對違規事實掣單舉發，就其事實之證明，本為證
    人，如無具體事證足認其有偏頗或失實之虞，已難恣意否定
    其指證即舉發之真正，況員警之舉發行為兼有公務員基於職
    務上權力，依法就特定之具體事件所為具公法上效果之單方
    行政行為之性質，基於公務員為公法上行為具有公信力之原
    則，該行政處分當可被推定為真正，其據以依法處分之事實
    認定亦為真正無誤。查本件舉發員警於執行公務時，本身即
    受有行政懲處責任之監督，其與抗告人間並無怨隙，素不相
    識，且本件係為警以科學儀器錄相設備，依當時行車狀況隨
    機錄影行經之車輛所為之舉發，衡情應無設詞攀誣，或虛構
    違規事實以陷害抗告人之理，又觀諸卷附違規取證之擷取錄
    影動態畫面及列印照片所示，抗告人所駕駛之M4-9617號自
    小客車確係超越前車行駛，足認本件舉發應無違誤，再亦無
    任何證據足資證明其有何捏造事實違法取締之不法情事，因
    此員警本於維護交通秩序、安全職責所為之取締，當屬合法
    定程序、正確之舉發。
  (三)抗告人稱交流道匝道出口道路設置不當未及改善，查卷附違
    規取證之錄影動態畫面，抗告人於匝道上超越前車行駛，非
    於抗告人所抗告意旨所稱係位匝道出口缺口處。且汽車駕駛
    人本即應依標誌或標線指示行駛之義務，抗告人係領有駕駛
    執照之人，對於車道左側繪有白色實線，係作為車道之區隔
    ，該白色實線之左側非供車輛一般行駛，應有所認知，抗告
    人亦不否認確有行經該路段之行為。抗告人無其他得行駛該
    路段之正當事由存在，抗告人上開違規行為，確堪認定。至
    於抗告意旨稱違規地點交流道匝道出口道路設置不當等情，
    並未免除用路人應依標誌或標線指示行駛之義務，核與抗告
    人違規行為之成立不生影響，無從據為免罰之事由。
  (四)按依道路交通管理處罰條例第89條規定，法院受理交通事件
    ，準用刑事訴訟法之規定，且依刑事訴訟法第370條前段規
    定：「由被告上訴或為被告利益而上訴者，第二審法院不得
    諭知較重於原審判決之刑」，即所謂「不利益變更禁止原則
    」，惟該原則僅限於原判決適用法條並無不當時始有其適用
    ，苟原判決有適用法條不當之情形時，第二審法院即得撤銷
    原判決，另為適法之判決而得諭知較重於原審之刑，此參諸
    刑事訴訟法第370條後段自明；再依道路交通案件處理辦法
    第20條前段規定：「交通法庭認為聲明異議有理由或聲明異
    議雖無理由，而原處分不當或違法者，應以裁定將原處分經
    聲明異議部分撤銷，並自為裁定。」觀之，足徵原處分機關
    之處分如有不當及違法時，交通法庭亦得撤銷原處分另為適
    法之裁定。查抗告人於99年9月9日7時32分許，駕駛車牌號
    碼M4-9617號自小客車，行經國道一號高速公路北向168公里
    處（豐原出口匝道）時，因「單車道之匝道利用路肩超車」
    之違規，為警舉發，已如前述。依高速公路及快速公路交通
    管制規則第9條第1項第2款、第3款，係將「在路肩上行駛、
    或利用路肩超越前車或倒車」與「在加速車道、減速車道或
    單車道之匝道上超越前車或倒車」分列之，並分別標註於違
    反道路交通管理事件統一裁罰基準表所載本條例第33條第1
    項第9款、第7款之備註欄內，兩者顯屬不同之違規態樣甚明
    。原審法院就本件舉發違規事實及前揭採證資料整體觀之，
    認抗告人行駛於高速公路違規超車（即高速公路及快速公路
    交通管制規則第9條第1項第3款所定「在單車道之匝道上超
    越前車」），乃違反道路交通管理處罰條例第33條第1項第7
    款「違規超車」之規定，非屬同條項第9款之「未依規定使
    用路肩」，原處原處分機關未察上情，仍依道路交通管理處
    罰條例第33條第1項第9款「未依規定使用路肩」之規定裁處
    受處分人罰鍰四千元，並依同條例第63條第1項第1款之規定
    記違規點數一點，於法尚有未合，撤銷原裁決機關之上開處
    分，另依道路交通管理處罰條例第33條第1項第7款、同條例
    第63條第1項第1款及違反道路交通管理事件統一裁罰基準表
    規定等規定，改諭知抗告人行駛於高速公路，不遵管制規則
    而有違規超車行為，處罰鍰新臺幣3仟元，並記違規點數1點
    。依前開規定及說明，經核亦無違誤。
  (五)綜上，抗告人亦無法提出對其有利之證據供本院參酌，僅以
    前開抗告意旨指摘原裁定不當，尚屬無據。
四、依卷附事證情況，堪認抗告人確有上開違規之情事，原處分
    機關據以裁罰，於法並無不合。原審法院裁定駁回抗告人之
    異議，認事用法，核無違誤，抗告人不服原裁定提起抗告，
    其抗告為無理由，應予駁回。
五、據上論斷，應依道路交通案件處理辦法第26條，刑事訴訟法
    第412條，裁定如主文。
中    華    民    國  100    年      3    月     7    日
            刑事第四庭    審判長法  官  洪 耀 宗
                                法  官  許 文 碩
                                法  官  劉 登 俊
以上正本證明與原本無異。
不得再抗告。
                                書記官  謝 雅 惠
中    華    民    國   100    年    3     月    7     日
附件
臺灣臺中地方法院交通事件裁定        100年度交聲字第210號
原處分機關  交通部公路總局臺中區監理所
異  議  人
即受處分人  楊宗興  男  35歲（民國○○年○○月○○日生）
                    身分證統一編號：Ｚ000000000號
                    住臺中市○○區○○路50號9樓之五
上列異議人即受處分人因違反道路交通管理處罰條例案件，對於
交通部公路總局臺中區監理所民國99年12月2日所為之裁決（中
監違字第裁60-Z00000000號違反道路交通管理事件裁決書），聲
明異議，本院裁定如下：
    主    文
原處分撤銷。
楊宗興汽車駕駛人，汽車行駛於高速公路，不遵管制規則而有違
規超車行為，處罰鍰新臺幣仟元，並記違規點數壹點。
    理    由
一、原處分機關移送意旨略以：異議人即受處分人楊宗興（下稱
    受處分人）於民國99年9月9日7時32分許，駕駛車牌號碼號M
    4-9617號自小客車，在國道一號高速公路北向168公里(豐原
    出口匝道)處，因有「單車道之匝道利用路肩超車」之違規
    ，經內政部警政署國道公路警察局第三警察隊以公警局交字
    第Z00000000號舉發違反道路交通管理事件通知單舉發。本
    所根據警方舉發之違規事實暨復函，於99年12月2日以中監
    違字第裁60-Z00000000號裁決書，依違反道路交通管理處罰
    條例第33條第1項第9款規定，裁處受處分人罰鍰新台幣四千
    元，並記違規點數一點，該裁決書已於99年12月8日送達，
    受處分人遲至99年12月30日提出異議，已逾法定期間等語。
二、受處分人聲明異議意旨略以：豐原交流道下若遇紅燈，車輛
    不僅回堵減速車道，甚至回堵至高速公路主線道，造成所有
    用路人危險，此交流道仍有路肩可供通行卻不開放，或可劃
    為二車道增加車流量，係高公局之消極不作為。且豐原交流
    道下有一缺口，早在98年8月以前便已存在，顯見是高公局
    消極放任或減輕回堵的便宜心態，常發現用路人沒有選擇，
    而從豐原交流道減速車道的路肩駛出缺口。另依行政程序法
    第5條，受處分人無從自舉發照片得知違規時間等相關資訊
    ，只能從通知單上得知違規時間，程序上似有瑕疵，不符合
    明確性原則等語。
三、按受處分人，不服道路交通管理處罰條例第8條主管機關所
    為之處罰，得於接到裁決書之翌日起20日內，向管轄地方法
    院聲明異議。依前開規定向法院聲明異議之期間，自裁決送
    達之翌日起算，並得依法扣除在途期間及聲請回復原狀，道
    路交通管理處罰條例第87條第1項、道路交通事件處理辦法
    第11條定有明文。本件原處分機關99年12月2日中監違字第
    裁60-Z00000000號裁決書，係於99年12月8日寄存於受處分
    人住所地之臺中逢甲郵局，以為送達，有原處分機關送達證
    書在卷可稽，受處分人係住在臺中市，與原處分機關（位於
    臺中縣大肚鄉，改制後為臺中市大肚區）非在同一鄉鎮市○
    ○○道路交通事件處理辦法第11條、法院訴訟當事人在途期
    間標準第4條、第2條規定，其在途期間為三日，則受處分人
    對該處分不服，依上開規定，應於裁決書合法送達之翌日即
    99年12月9日起計算二十日，並扣除在途期間三日，即至99
    年12月31日止之異議期間內提出異議，而受處分人係於99年
    12月30日具狀聲明異議，有聲明異議狀上原處分機關收文章
    戳足憑，並未逾二十日之法定期限，應認其聲明異議符合法
    律上之程式。
四、次按匝道係指交流道中為加減速車道及主線車道與其他道路
    間之連接部分；又汽車行駛高速公路及快速公路，不得在加
    速車道、減速車道或單車道之匝道上超越前車或倒車，高速
    公路及快速公路交通管制規則第2條第1項第12款、第9條第1
    項第3款定有明文。另汽車行駛於高速公路、快速公路或設
    站管制之道路，不遵使用限制、禁止、行車管制及管理事項
    之管制規則而違規超車、迴車、倒車、逆向行駛者，處汽車
    駕駛人三千元以上六千元以下罰鍰；又汽車駕駛人，有違反
    道路交通管理處罰條例第33條第1項之情形者，除依原條款
    處罰鍰外，並記違規點數一點，道路交通管理處罰條例第33
    條第1項第7款、第63條第1項第1款亦有明定。經查本件受處
    分人於前揭時、地駕駛M4-9617號自小客車，因有「單車道
    之匝道利用路肩超車」之違規，經警以科學儀器攝影取證逕
    行舉發等情，有內政部警政署國道公路警察局第三警察隊公
    警局交字第Z00000000號舉發通知單、採證錄影畫面暨擷取
    舉發照片在卷足參。依卷附採證錄影畫面顯示（光碟播放時
    間自00分9秒至00分14秒），受處分人駕駛M4-9617號自小客
    車，行駛於該單一匝道之路肩，打左方向燈並維持相當速度
    直行左側路肩，其確有於單車道出口匝道處違規超車之行為
    ，已臻明確。次查高速公路及快速公路交通管制規則第9條
    第1項第2款、第3款，係將「在路肩上行駛、或利用路肩超
    越前車或倒車」與「在加速車道、減速車道或單車道之匝道
    上超越前車或倒車」分列之，並分別標註於違反道路交通管
    理事件統一裁罰基準表所載本條例第33條第1項第9款、第7
    款之備註欄內，兩者顯屬不同之違規態樣甚明。是就本件舉
    發違規事實及前揭採證資料整體觀之，應認受處分人行駛於
    高速公路違規超車（即高速公路及快速公路交通管制規則第
    9條第1項第3款所定「在單車道之匝道上超越前車」），乃
    違反道路交通管理處罰條例第33條第1項第7款「違規超車」
    之規定，非屬同條項第9款之「未依規定使用路肩」。原處
    分機關未察上情，仍依道路交通管理處罰條例第33條第1項
    第9款「未依規定使用路肩」之規定裁處受處分人罰鍰四千
    元，並依同條例第63條第1項第1款之規定記違規點數一點，
    於法尚有未合。本件受處分人之異議雖無理由，但原處分既
    有上述可議之處，即無可維持，應由本院予以撤銷，爰另依
    道路交通管理處罰條例第33條第1項第7款、同條例第63條第
    1項第1款及違反道路交通管理事件統一裁罰基準表規定等規
    定裁處如主文第二項所示，以資適法。
據上論斷，應依道路交通管理處罰條例第87條第2項，道路交通
事件處理辦法第19條前段，裁定如主文。
中    華    民    國    100    年    1    月    18    日
                  交通法庭    法  官  鍾堯航
上正本證明與原本無異。
如不服本裁定應於送達後五日內向本院提出抗告狀。
                              書記官  吳淑願
中    華    民    國  100    年    1    月    18    日